臺灣臺北地方法院刑事判決　　　　　　　93年度易字第1554號
公　訴　人　臺灣臺北地方法院檢察署檢察官
被　　　告　乙○○
上列被告因詐欺案件，經檢察官提起公訴（93年度偵字第7870號
）及移送併辦（93年度偵緝字第1728號），本院判決如下：
    主  文
乙○○幫助連續意圖為自己不法所有，以詐術使人將本人之物交
付，處有期徒刑陸月，如易科罰金，以參佰元折算壹日。
    事  實
一、乙○○明知不詳姓名年籍之成年人為基於意圖為自己不法所
    有之概括犯意而以虛構事實詐欺他人、使該他人陷於錯誤匯
    款至其事先準備之人頭帳戶而提領款項之人，竟仍基於幫助
    該人之犯意，於民國92年10月2日向位在臺北市萬華區○○
    ○路○段310號之中華郵政股份有限公司臺北華江橋郵局（下
    稱華江橋郵局）申辦郵政儲金帳戶，於同年月9日取得局號
    000000-0號、帳號000000-0號帳戶核發之存摺及提款卡後，
    旋即在不詳時間、地點將該帳號之存摺、提款卡交付與上開
    不詳姓名年籍之成年人，供該成年人於電話中向林明豊、莊
    丁進等人冒稱係中華電信股份有限公司客服中心之周姓工程
    師，妄稱渠等之電信保證金可以自動櫃員機轉帳方式退還，
    使林明豊、莊丁進陷於錯誤，由林明豊、接獲莊丁進轉知而
    同陷於錯誤之莊丁進之妻甲○○依該不詳姓名年籍之成年人
    之指示，先後於92年11月14日下午5時40分許、同年月15日
    下午4時許，分別前往臺北國際商業銀行西盛分行（臺北縣
    新莊市○○○路61號）、農民銀行內湖分行（臺北市內湖區
    ○○○路6段312號）自動櫃員機操作轉帳新臺幣（下同）9
    萬9982元、9萬9982元至乙○○前開帳戶內，再由該不詳姓
    名年籍之成年人以乙○○交付之提款卡提領完畢，嗣經林明
    豊、莊丁進、甲○○察覺有異，向警報案而循線查獲乙○○
    。
二、案經甲○○訴由臺北市政府警察局萬華分局移送臺灣臺北地
    方法院檢察署檢察官偵查起訴及移送併辦。
    理  由
一、訊之被告乙○○固不諱言有於92年11月2日向郵局申辦郵政
    存簿儲金帳戶，並於同年月9日取得局號000000-0號、帳號
    000000-0號帳戶之存摺及提款卡等情，惟矢口否認有何將該
    存摺、提款卡出售與不詳姓名年籍之成年人，幫助該人連續
    詐欺取財之犯行，辯稱：伊將存摺及提款卡放在伊所有EDM-
    326號輕型機車置物箱後忘記取出，迨至92年12月30日始發
    現該存摺、提款卡及提款卡密碼已遭竊云云。經查：
    (一)被告於92年11月2日向華江橋郵局申辦郵政儲金帳戶，並
      於92年11月9日經華江橋郵局核發局號000000-0號、帳號
      000000-0號帳戶之存摺及提款卡，嗣有不詳姓名年籍之成
      年人於92年11月14日下午5時40分許、同年月15日下午4時
      許，先後撥打電話與莊丁進、林明豊，冒充係中華電信股
      份有限公司客服中心之周姓工程師，妄稱渠等之電信保證
      金可以自動櫃員機轉帳方式退還，使林明豊、莊丁進陷於
      錯誤，由林明豊、接獲莊丁進轉知而同陷於錯誤之莊丁進
      妻甲○○依該不詳姓名年籍之成年人之指示，分別前往臺
      北國際商業銀行西盛分行（臺北縣新莊市○○○路61號）
      、農民銀行內湖分行（臺北市內湖區○○○路○段312號）
      自動櫃員機操作轉帳9萬9982元、9萬9982元至乙○○之華
      江橋郵局局號000000-0號、帳號000000-0號帳戶內，再由
      該不詳姓名年籍之成年人以乙○○交付之提款卡提領完畢
      等情，除據證人即被害人甲○○、林明豊分別證述明確外
      ，並有被告上開帳戶開戶資料、客戶歷史交易清單各1 紙
      、林明豊臺北國際商業銀行西盛分行000-00-00000-0-00
      帳戶存摺影本、臺北國際商業銀行西盛分行證明書等在卷
      可稽，是該不詳姓名年籍之成年人確有基於意圖為自己不
      法所有之概括犯意，連續詐欺林明豊、甲○○、莊丁進，
      使渠等陷於錯誤而交付財物之犯行，已堪認定。
    (二)經核閱前開被告帳戶之客戶歷史交易清單，被告於申領上
      開帳戶時，同時亦辦理語音系統交易之申請，92年11月9
      日華江橋郵局核發上開存摺、提款卡後，持有上開存摺、
      提款卡及語音密碼之人，先於92年11月13日辦理語音密碼
      之變更，次於同年月14日，再以提款卡將上開帳戶內開戶
      時所存之1000元提領完畢。訊之被告先於92年12月30日警
      詢、93年7月8日偵訊時辯稱：「我開立該帳戶後即放置在
      機車置物箱內，未再使用。」云云（見偵字第7870號卷第
      27 頁、第54頁），然於93年3月15日警詢及其後本院歷次
      訊問時則供稱：「於開戶時存有1000元後來領出來後就都
      沒有存領。」云云（見偵字第5873號卷第3頁、本院94年2
      月24日審判筆錄），就其有無將該帳戶內開戶所用之1000
      元提領出來一節，歷次所辯即不一致；況該1000元遭提領
      之前，即有變更語音密碼之行為，然被告卻供稱：「（有
      無申請變更語音密碼？）沒有。」云云（見偵字第7870號
      卷第54頁、本院94年2月24日審判筆錄），顯與前開客戶
      歷史交易清單所示情形不符。又被告辯稱將存摺、提款卡
      、語音密碼、提款卡密碼一起放在機車置物箱內云云（見
      本院93年12月16日準備程序筆錄），然依常理，提款卡係
      供操作自動櫃員機之用，存摺則係與行庫臨櫃交易之用，
      兩者用途迥異，語音密碼、提款卡密碼即在防止他人未經
      授權而盜用存摺、提款卡之用，被告辯稱其將存摺、提款
      卡、語音密碼、提款卡密碼放在一起云云，顯與常情不符
      ；且被告自承其除了郵局帳戶外，尚有其他銀行帳戶之存
      摺、提款卡，其他銀行之存摺及提款卡均放置於家中而非
      放置於機車置物箱內等語（見本院94年2月24日審判筆錄
      ），益見被告辯稱：「我拿舊摺去申請新摺，而東西（指
      存摺、提款卡）依我習慣，平常是放在置物箱。（領了錢
      後，為何又把存摺、金融卡放回置物箱？）這是我的習慣
      ，就是要把存摺、金融卡放入置物箱內。」云云（見本院
      94年2月24日審判筆錄），顯屬事後卸責狡飾之詞而無足
      採；況被告既辯稱於取得該帳戶之存摺、提款卡後曾以提
      款卡將帳戶內開戶所用款項1000元提領完畢，並未使用到
      存摺，卻於提款後仍將該提款卡、存摺、語音密碼、提款
      卡密碼一同放在機車置物箱內不取出存放於家中，更與常
      理不符；又被告辯稱係因其台東友人「王再來」要匯款給
      伊而申請本件帳戶存摺、提款卡云云（見本院93年12月16
      日準備程序筆錄），倘所言非虛，且依其所辯：其於92年
      11月9日領得該存摺、提款卡後，於92年11月14日又有領
      取1000元之行為云云，顯見此一時期內，被告對於存摺、
      提款卡之置放位置知之甚詳，顯有充裕時間可告知王再來
      帳戶名稱、帳號，自無被告所辯「因找不到郵局存摺而無
      法告訴王再來號碼」之情可言，是被告辯稱將存摺、提款
      卡一起放在置物箱內遭竊而被人利用作為詐欺取財之人頭
      帳戶、並非其自行出售云云，顯屬無稽；又被告另辯稱係
      因發現其所有8411-DK號營業小貨車失竊始查知其郵政儲
      金存摺、提款卡亦失竊云云，然經本院電請臺北市政府警
      察局萬華分局華江派出所提供該車車輛協尋受理報案單，
      被告係於92年12月31日上午11時報案該車遭竊，然所稱發
      現失竊時間則為92年12月30日上午6時40分許，自發現時
      起至報案時止，相距達30小時之久，亦與常理有違，難認
      被告確於92年12月30日上午6時30分許即發現8411-DK號營
      業小貨車遭竊，被告憑此辯稱係於發現8411-DK號營業小
      貨車遭竊而一併發現機車置物箱內存摺、提款卡遭竊云云
      ，亦嫌乏據。綜上，足證被告確有基於幫助他人連續詐欺
      取財之犯意將其存摺、提款卡交付他人之情，已甚明確。
      本件事證明確，被告犯行堪以認定，應依法論科。
二、查被告雖有將上開帳戶之存摺、提款卡出售交付與他人，然
    並無積極證據足認被告有實行構成要件之行為或取得歷次詐
    欺行為所得財物之情，是被告允為詐欺取財行為之幫助犯
    而非正犯，且被告既將存摺、提款卡交付他人，自有他人可
    能持此一存摺、提款卡多次充作收取他人因詐術陷於錯誤而
    交付財物工具之認識。核被告所為，係犯刑法第30條第1項
    前段、第339條第1項幫助詐欺取財罪。公訴意旨認被告係犯
    刑法第339條第1項之詐欺取財罪嫌，依前開說明，顯有誤會
    ，惟其基本事實完全相同，僅係法律評價有異，本院自應予
    審理，並變更法條。自被告處取得郵政儲金存摺、提款卡並
    以之詐欺林明豊、甲○○、莊丁進交付財物之不詳姓名年籍
    之成年人，其多次犯行、時間緊接、方法相近、觸犯構成犯
    罪要件相同之罪名，顯係基於概括犯意而屬連續犯。被告係
    基於幫助該人連續犯罪之意思，而為本件交付存摺、提款卡
    之行為，為幫助犯，爰依刑法第30條第2項之規定，減輕其
    刑。公訴人雖僅就被告幫助該不詳姓名年籍之成年人詐欺莊
    丁進、甲○○之行為提起公訴，惟檢察官就犯罪事實一部起
    訴者，效力及於全部，本件該不詳姓名年籍之成年人詐欺林
    明豊之犯罪事實，與已起訴之部分有連續犯裁判上一罪之關
    係，本院自應併予審判，附此敘明。爰審酌被告不思此舉將
    造成無辜他人財物大量損失、助長社會上益形嚴重之此種詐
    欺犯罪、其犯罪之目的、動機、手段、所生危害甚鉅、嗣後
    猶狡辭卸責、犯後態度惡劣等一切情狀，量處如主文所示之
    刑，並諭知易科罰金之折算標準。
據上論斷，應依刑事訴訟法第299條第1項前段、第300條，刑法
30條第1項前段、第56條、第339條第1項、第30條第2項、第41條
第1項前段，罰金罰鍰提高標準條例第1條前段、第2條，判決如
主文。
本案經檢察官許祥珍到庭執行職務
中　　華　　民　　國　　94　　年　　4　　月　　13 　　日
　　　　　　　　　刑事第十二庭  審判長法　官　李英豪
                                      法  官  沈君玲
                                      法  官  張永宏
以上正本證明與原本無異。
如不服本判決，應於判決送達後10日內，向本院提出上訴狀。
      　　　　　　　　　　　　　　　　書記官　楊灥
中　　華　　民　　國　　94　　年　　4　　月　　13 　　日
附錄本件論罪科刑之法條全文
刑法第339條
意圖為自己或第 3 人不法之所有，以詐術使人將本人或第 3 人
之物交付者，處五年以下有期徒刑、拘役或科或併科1000元以下
罰金。
以前項方法得財產上不法之利益或使第 3 人得之者，亦同。
前二項之未遂犯罰之。
